【裁判字號】    96,上易,957
【裁判日期】    970415
【裁判案由】    給付買賣價金
【裁判全文】
臺灣高等法院民事判決                 96年度上易字第957號
上  訴  人  乙○○
訴訟代理人  洪維煌律師
被  上訴人  甲○○
訴訟代理人  林德川律師
上列當事人間給付買賣價金事件，上訴人對於中華民國96年10月
15日臺灣板橋地方法院96年度訴字第921號第一審判決提起上訴
，本院於97年4月1日言詞辯論終結，判決如下：
    主  文
上訴駁回。
第二審訴訟費用由上訴人負擔。
    事實及理由
一、上訴人起訴主張：伊於民國（下同）95年7月6日與被上訴人
    簽訂買賣契約，約定由被上訴人以新臺幣（下同）665萬元
    之價格買受上訴人所有門牌號碼臺北縣永和市○○路○段352
    巷92弄26號5樓房屋及其坐落基地（下稱26號5樓房地）。嗣
    因上訴人另購買訴外人郭一中所有門牌號碼臺北縣永和市○
    ○路255巷5號6樓房屋及其坐落基地（下稱5號6樓房地），
    與郭一中發生糾紛，故於96年1月22日由兩造與訴外人郭一
    中、林道彬達成四方協議（其中上訴人部分係由林道彬代理
    簽署），以解決糾紛，但仍依先前於95年7月6日所簽立買賣
    契約行事（詳協議書第1條第3行），約定上訴人同意就買賣
    價金665萬元，由被上訴人代償現有貸款530萬元，餘額尚有
    135萬元（上訴人於簽訂協議後並未無減縮或拋棄其餘價款
    請求權之意），自應由被上訴人給付上訴人。退步言之，倘
    協議書之解釋產生混淆，並非上訴人之意，該份協議既非上
    訴人親簽，亦無上訴人授權書，上訴人則否認該分協議之效
    力，上訴人仍有買賣價金請求權。爰本於兩造間契約關係請
    求被上訴人給付135萬元及法定遲延利息等情。原審為上訴
    人全部敗訴之判決，上訴人不服，提起上訴，並於本院聲明
    ：(一)原判決廢棄；(二)被上訴人應給付上訴人135萬元及自起
    訴狀繕本送達翌日起至清償日止，按年息5%計算之利息；(三)
    第一、二審訴訟費用由被上訴人負擔。
二、被上訴人則以：兩造就系爭26號5樓房屋簽訂買賣契約後，
    再於96年1月22日簽署協議，並於協議中約定以被上訴人信
    託登記於訴外人郭一中名下系爭5號6樓房地與系爭26號5樓
    房地互易，並約明互不找補。至所謂沿用初始買賣契約書，
    純為產權移轉之便宜措施，上訴人故意忽略此節，而謂兩造
    間就系爭26號5樓房屋仍存有買賣契約關係，應有誤會。另
    肇於兩造互易之房地均設有抵押權，故約定被上訴人應負擔
    清償互易取得26號5樓房屋現有抵押借款；上訴人則負擔清
    償互易取得5號6樓房屋之貸款650萬元，此外別無其他應付
    款項之約定，並於協議書第8條約定拋棄其餘請求，是被上
    訴人並無再給付款項予上訴人之必要。又上訴人既自承授權
    訴外人林道彬出面洽商不動產紛爭，林道彬自屬有權代理，
    上訴人嗣後反悔，並不影響其效力等語，資為抗辯。並聲明
    ：(一)上訴駁回；(二)訴訟費用由上訴人負擔。
三、兩造不爭之事實：
    (一)兩造於95年7月6日簽署買賣契約，約定由被上訴人以665
      萬元向上訴人購買系爭26號5樓房地。
    (二)上訴人與訴外人郭一中於95年7月6日簽署買賣契約，約定
      由上訴人以665萬元價金向訴外人郭一中購買系爭5號6樓
      房地。
    (三)兩造及訴外人郭一中、林道彬於96年1月22日簽署協議書
      （其中郭一中部分由被上訴人代理簽署；上訴人部分則由
      林道彬代理簽署）。
四、兩造爭執要旨：(一)系爭協議書對兩造是否發生效力？(二)協議
    書第1條之法律關係是否為互易？茲分述之：
    (一)系爭協議書對兩造均發生效力：
      上訴人主張系爭協議書未經伊授權林道彬簽立，對其不發
      生效力云云，經查，系爭協議書係林道彬代上訴人而簽立
      ，林道彬於原審證稱：我有合約的授權書，協議書的授權
      書是沿用合約的授權書。所謂合約授權書是當初兩造簽房
      屋買賣時所簽的授權書，就是95年7月8日買賣5號6樓房屋
      的授權書，當天原告（指上訴人）並不知道我去簽協議書
      ，但是我經授權的是那個金額等語（見原審卷第71頁至72
      頁），則林道彬是拿95年7月8日簽訂買賣契約時之授權書
      （見本院卷第63頁至第64頁）來簽協議書，簽不動產買賣
      契約之授權與簽協議書之授權，兩者有所不同，林道彬持
      前者之授權書，用來簽協議書，此非上訴人之本意，林道
      彬未經上訴人授權簽立協議書，應可認定。上訴人於本院
      自認林道彬有將協議書交付上訴人（見本院卷第78頁），
      上訴人於提起本件訴訟時，即係本於協議書契約關係而為
      ，並於起訴時即檢附系爭協議書，及本於協議書之內容而
      發出之存證信函（見原審第10頁至第14頁原證2、原證3）
      ，其存證信函即請求被上訴人依系爭協議書第3條為履行
      ，則上訴人於起訴前即知悉林道彬以其代理人之身分代為
      簽署系爭協議書，林道彬雖未經授權簽署系爭協議書，但
      上訴人持該協議書及不動產買賣契約書向被上訴人行使權
      利，則協議書因上訴人本人之承認而對上訴人發生效力，
      上訴人主張系爭協議書對其不生效力云云，並非可採。
    (二)系爭協議書第1條之法律關係為互易：
      上訴人主張：在95年7月6日由兩造所簽立之買賣契約，並
      未於96年1月22日之協議中減縮價金，亦未宣告其失效，
      此由協議書第1條仍明定依上揭買賣合約辦理過戶，即明
      其情。雖於協議第8條有訂明「郭一中、甲○○、林道彬
      、乙○○均拋棄其餘之主張及請求，不得以簽訂本協議書
      前之事由向對方請求違約金、損害賠償或提出任何主張。
      且於各自履行本協議書後，附件1、2 、3 之不動產買賣
      契約書即行作廢」，然係各方約定先前如存在違約金、損
      害賠償等債權應該拋棄，非拋棄買賣合約之價金請求權利
      ；至於該條末段所述係指本協議約定事項全部履行事完畢
      ，附件合約方作廢，並非於訂立協議時買賣契約即為作廢
      。如逕予解釋本件買賣合約已於訂立上開協議時已為廢棄
      ，則如何再能作為辦理不動產之依據，顯與上開協議第1
      條約定難合云云。經查：1.依兩造於96年1月22日所簽訂
      之協議書第1條約定，被上訴人係以信託登記於訴外人郭
      一中名下之5號6樓房屋及基地持分，交換上訴人所有26號
      5樓房屋、6樓全部增建部分及基地持分，互不找補，由其
      文意觀之，其雙方之法律關係顯為互易，甚為明確。且為
      履行互易之約定，互易雙方仍有移轉不動產所有權之義務
      ，因此才於該條後段約定，沿用協議書附件1、2所示之不
      動產買賣契約書辦理過戶登記，而依原證2之1協議書影本
      附件1買賣契約書所示，賣方係訴外人郭一中，買方係上
      訴人，買賣標的物為被上訴人信託登記於郭一中名下之5
      號6樓房屋及基地持分，而依附件2之買賣契約書所示，賣
      方係上訴人，買方為被上訴人，買賣標的物為上訴人所有
      26號5樓房屋及基地持分。沿用上開買賣契約書辦理過戶
      登記，即可使兩造取得互易標的物之所有權，無庸另行書
      立互易契約書，純為辦理產權登記之便宜措施，換言之，
      協議書第1條前段既已由文意表明「交換」、「互不找補
      」，法律關係為互易，甚為明確。而後段文字係針對履行
      之方式，僅表明沿用不動產買賣契約書「辦理過戶登記」
      而已，非可解為兩造就上訴人所有系爭房地仍有買賣關係
      。2.因兩造以上開房地互易，且上開房地均設定有抵押權
      ，故於上開協議書第3條約定，被上訴人應負責清償互易
      取得之房地現有銀行貸款530萬元整，上訴人應負責清償
      互易取得之房地現有貸款650萬元整，此外即無任何被上
      訴人應給付上訴人其他款項之約定，且再輔以第1條互不
      找補之約定，足證依協議書之約定，兩造間並無買賣關係
      ，上訴人請求給付所謂價金餘額，顯屬無據。3.依協議書
      第8條前段之約定，兩造及其餘訴外人均拋棄其餘之主張
      及請求，不得以簽訂本協議書前之事由向對方請求違約金
      、損害賠償或提出任何主張，換言之，兩造之權利義務悉
      依本協議書之約定為準，上訴人援引簽訂協議書前之事由
      請求被上訴人給付餘款，實無理由，另依同條中段約定：
      「且於各自履行本協議書後，附件1、2、3之不動產買賣
      契約書即行作廢」云云，係因第1條約定沿用附件1、2 買
      賣契約書辦理過戶登記，必須使用契約書辦理過戶，所以
      約定履行完畢後，才將「契約書」本身作廢，並非指協議
      書簽訂後，買賣契約仍屬存在，上訴人將暫時沿用保留之
      買賣契約書，強解為買賣關係存在，實有誤解。4.兩造間
      與訴外人之協議係由洪三財律師親自負責處理，協議書亦
      係根據協議結論，由洪律師撰擬完成，並於協議當時逐字
      逐句向協議當事人說明解釋，業據證人洪三財律師於原審
      96年7月12日審理時證稱：「是我擬的（按指協議書），
      當事人的意思是兩間房子互易，當時我有向他們說明，所
      謂互易是沒有找補的問題」「當天我們是談好後才繕打協
      議書，當場有讓雙方看，也有逐字逐句解釋給雙方聽」各
      等語，亦於本院調查時證述：「簽協議書時有將不再找補
      的意思解釋過，雙方也充分了解」等語（見本院卷第44頁
      至第45頁）；另證人即代書葉洽隆於本院復證稱兩造協議
      之內容為互易，當時有談到互不找補等語（見本院卷第45
      頁）；又，當天協議時間為3、4小時，上訴人協議代理人
      林道彬有將協議書從頭到尾閱覽，其所委任代書亦一同閱
      覽，業據證人林道彬於原審96年7月12日審理時證稱：「3
      、4個小時」、「我有從頭到尾看，代書也有看」各等語
      ，則證人洪三財律師既已逐句逐字向協議當事人解釋說明
      ，而證人林道彬亦有從頭至尾閱覽協議書內容，且
      本件協議時間為3至4小時，協議書內容僅有10條，顯然代
      理上訴人簽署協議書之證人林道彬已有充裕時間瞭解協議
      書之涵義及內容，應可認定。證人林道彬於原審證稱：「
      因為我尊重洪律師，我沒有想那麼多」云云，顯係推諉之
      詞，不足採信。
五、綜上所述，訴外人林道彬簽訂協議書之所為雖事前未經上訴
    人之授權但事後已經上訴人承認（民法第170條第1項），故
    協議書已發生效力，該協議書第1條之法律關係為互易，約
    定「互不我補」，從而，上訴人本於買賣契約之關係，求為
    判命被上訴人給付135萬元本息，尚屬無據，不應准許，原
    審判決上訴人敗訴，核無不合，上訴論旨，仍執陳詞，斤斤
    指摘原判決不當，聲明廢棄改判，為無理由，應予駁回上訴
    。
六、本件事證已臻明確，兩造其餘之攻防方法，經審酌後，認與
    判決結果無影響，無庸逐一論述，併此敘明。
八、據上論結，本件上訴為無理由，依民事訴訟法第449條第1項
    、第78條，判決如主文。
中    華    民    國    97    年     4    月    15    日
                  民事第十五庭
                      審判長法  官  林恩山
                            法  官  黃國忠
                            法  官  郭松濤
正本係照原本作成。
不得上訴。
中    華    民    國    97    年     4    月    15    日
                            書記官  方素珍


司法院資訊處製作；財團法人民間司法改革基金會備份。
